臺灣花蓮地方法院刑事判決　　　　　　　　　　　　　九十一年度易字第二六八號
　　公　訴　人　臺灣花蓮地方法院檢察署檢察官
　　被　　　告　戊○○
　　選任辯護人　曾泰源律師
右列被告因誹謗等案件，經檢察官提起公訴（九十年度偵字第八五二號），本院判決
如左：
    主  文
戊○○連續以加害生命之事，恐嚇他人致生危害於安全，處拘役肆拾日，如易科罰金
，以參佰元折算壹日。
被訴誹謗罪部分，公訴不受理。
    事  實
一、戊○○為花蓮縣壽豐農會（下稱壽豐鄉農會）第十三屆農會理事，因參選第十四
    屆農會理事長，於民國八十九年十二月二十九日某時，在壽豐鄉農會四樓協調理
    事長人選不成，對承辦選務工作之壽豐農會會務股股長己○○心生不滿，竟基於
    恐嚇己○○之概括犯意，即於當時，以加害生命之事，對己○○嚇稱：「農會理
    事長協調不成的話，你吃不到年夜飯」等語，使己○○心生畏懼，致生危害其安
    全。復於九十年二月二日上午十一時許，在壽豐鄉農會理監事座談會中，再次以
    加害生命之事，當場以台語恐嚇己○○稱：「要你死得很難看」等語，亦使己○○心生畏懼，致生危害其安全。
二、案經花蓮縣警察局吉安分局移送台灣花蓮地方法院檢察署檢察官偵查起訴。
    理  由
甲、有罪部分：
一、訊據被告戊○○已坦承於八十九年十二月底壽豐鄉農會四樓理事長協調時，有對
    己○○講「要讓你吃不到年夜飯」的話，但否認在九十年二月二日在壽豐鄉理監
    事座談會時，沒有說「要你死的很難看，要你小心的話」，並辯稱：我所以對己○○講「要讓你吃不到年夜飯」的話，是因為我要把農會超市違反委託經營的事
    情跟相關機關提出檢舉，才這樣說的云云，辯護人則以：被告在八十九年十二月
    底參加農會理事長協調會協調不成，被告很生氣才說將使告訴人己○○為司法單
    位收押，而吃不到年夜飯，稽其本意，並無以不法強暴、脅迫之方法，使告訴人
    生命、安全、財物等受到將來之惡害之犯意，此由被告曾對告訴人說吃不到年夜
    飯前，有對他們說他握有很多把柄，還有超市違法等語，足認被告係將以檢舉不
    法之方式，以合法管道，讓渠等吃不到年夜飯，並無非法之手段，且被告當時如
    此宣稱後，何以僅有己○○心生畏懼，顯係己○○主觀上臆測誤判所致；至於二
    月二日座談會之事實部分，經在場證人丙○○已表明，不知道戊○○有無恐嚇曾
    女，證人鍾發旺在調查站時則稱，被告針對曾女稱你不要囂張，否則要你好看，
    而證人乙○○則稱：被告有說要給曾女死得很難看，但未提及你要小心等語，堪
    認證人等之證詞並不相合，證人之證詞不足採信等語置辯。
二、本院經查，被告右開恐嚇致告訴人己○○心生畏懼，危害告訴人安全之事實，迭
    據告訴人己○○指訴甚詳（見警卷第十頁、九十年度偵字第八五二號卷第二十、
    二十一頁、本院九十一年十一月十八日筆錄），並經證人即壽豐鄉農會總幹事乙○○證述：八十九年十二月曾女被恐嚇那天我在場，那天許某要求安排理事長事
    由，我們不同意，他拿出資料說要檢舉超市不法，且對曾女說要讓她吃不到年夜
    飯；二月二日下午許某來，有去拍桌子，且說讓己○○死得很難看，還用不堪入
    耳的話曾女；八十九年十二月底戊○○過來找我們談理事長選舉的問題，他希
    望我們支持他，我們說這要用選的，所以氣氛不好，他就對己○○說要讓我們吃
    不到年夜飯等語；二月二日壽豐鄉農會召開理監事座談會，當天因為清查農會會
    員會籍的問題，戊○○有說要讓己○○死得很難看（見同上偵卷第二十二頁、二
    十二頁背面、本院九十一年十一月十八日筆錄）。另在場證人丙○○及甲○○亦
    分別證實：在八十九年十二月底的農會理事長協調會中，戊○○有說讓己○○吃
    不到年夜飯這句話（見本院九十一年十一月二十九日筆錄），已足以確認被告確
    有於上開時、地二次對告訴己○○稱：要讓她吃不到年夜飯；要讓她死得很難看
    等恐嚇之語，雖證人乙○○之證詞內容未提及「你要小心」等語，其證述情節未
    盡完全一致，惟對於被告確有對己○○恐嚇「要讓你吃不到年夜飯」、「要讓你
    死得很難看」等語並無齟齬。綜上所述，被告前開否認及辯解各語，核屬飾卸之
    詞，殊無足取，被告罪證至臻明確，犯行洵堪認定。
三、按刑法第三百零五條恐嚇危害安全罪，係以加害生命、身體、自由、名譽、財產
    之事恐嚇他人，致生危害於安全為構成要件，而所謂恐嚇他人，指以使人心生畏
    怖為目的，而通知將加惡害之旨於被害人而言（最高法院五十三年台上字第七五
    一號判例參照），其立法目的，在保護人民免於恐懼之自由，注重有無恐嚇危害
    他人安全之實質，不計如何恐嚇之形式。且恐嚇罪之成立並不以行為人真有加害
    之意為必要，而被害人是否心生畏懼，亦應本於社會客觀經驗法則以為判斷基準
    ，故只要行為人有加害之通知，且實質上已生危害他人安全之結果，均應論以本
    條之罪。查被告雖辯稱其所以對告訴人說要讓她吃不到年夜飯，係指他握有很多
    超市違法的把柄，要以檢舉方式，讓她吃不到年夜飯，並無非法之手段及恐嚇的
    意思，然被告亦始終坦承其口出此言之時並未向有關單位提出檢舉，且係在九十
    年四月十九日方向臺灣花蓮地方法院檢察署提出刑事告訴狀，並無從確認被告內
    心中對己○○口出恐嚇言詞之時，是否僅以檢舉之意思或有加害之意思存在，然
    在客觀上一般人耳聞他人對其口出「要讓你吃不到年夜飯」、「要讓你死得很難
    看」等語，必然認生命有遭受加害之威脅，而心生畏懼，應符合吾人之社會經驗
    ，故被告此部份之行為已構成恐嚇危害安全罪。核被告所為，係犯刑法第三百零
    五條之恐嚇危害安全罪。其前後二次犯行，時間密接，又以同一手法，反覆實施
    ，所犯又係構成犯罪要件相同之罪名，顯係基於概括之犯意，應依連續犯之規定
    論以一罪，並加重其刑。審酌被告之素行，為滿足個人選舉之目的，即對承辦選
    務之告訴人出言恐嚇，致罹刑典，情節尚非至重，暨其他一切情狀，爰量處如主
    文所示之刑，並諭知易科罰金之折算標準。
乙、公訴不受理部分：
一、按告訴乃論之罪，告訴人於第一審辯論終結前得撤回其告訴，又告訴經撤回者，
    應諭知不受理之判決，刑事訴訟法第二百三十八條第一項、第三百零三條第三款
    定有明文。
二、查本件告訴人丁○○告訴被告戊○○因參選花蓮壽豐鄉農會第十四屆農會理事選
    舉失利後，認丁○○未投票支持他及他所轉選之理事候選人，竟於九十年三月五
    日在更生日報第一版刊登標題為「如此這般惡劣背信之人─丁○○」指摘丁○○
    ，足以毀損丁○○之名譽之事實，公訴人認係觸犯刑法第三百十條第二項之誹謗
    罪，依同法第三百十四條之規定，須告訴乃論。茲據告訴人丁○○以願意原諒戊○○為理由，當庭以言詞並具狀撤回告訴，分別有本院筆錄及撤回告訴狀可按，
    依照首開說明，本件爰不經言詞辯論，逕為諭知不受理之判決。
據上論斷，應依刑事訴訟法第二百九十九條第一項前段、第三百零三條第三款、第三
百零七條，刑法第五十六條、第三百零五條、第四十一條第一項前段、罰金罰鍰提高
標準條例第一條前段、第二條，判決如主文。
本案經檢察官庚○○到庭執行職務。
中      華      民      國    九十一    年     十二     月     十三     日
                                台灣花蓮地方法院刑事庭
                                    法  官  吳  順  龍
右正本證明與原本無異。
如對本判決不服，應於送達後十日內，向本院提出上訴狀。（應抄附繕本）告訴人或
被害人如對於本判決不服者，應具備理由請求檢察官上訴，其上訴期間之計算係以檢
察官收受判決正本之日期為準。
                                  法院書記官
中      華      民      國    九十一    年     十二     月     十三     日
附錄本判決論罪之法律條文：
刑法第三百零五條：
以加害生命、身體、自由、名譽、財產之事恐嚇他人，致生危害於安全者，處二年以
下有期徒刑、拘役或三百元以下罰金。
